【裁判字號】    97,訴,1922
【裁判日期】    971216
【裁判案由】    違反毒品危害防制條例
【裁判全文】
臺灣臺南地方法院刑事判決              97年度訴字第1922號
公  訴  人  臺灣臺南地方法院檢察署檢察官
被      告  乙○○
                    （另案
上列被告因違反毒品危害防制條例案件，經檢察官提起公訴（97
年度毒偵字第2347號、97年度撤緩毒偵字第153號），被告就被
訴事實為有罪之陳述，經本院裁定由受命法官獨任行簡式審判程
序，判決如下：
    主  文
乙○○施用第一級毒品，處有期徒刑陸月，扣案之第一級毒品海
洛因貳小包（含袋重零點伍伍公克）沒收銷燬之；又施用第二級
毒品，處有期徒刑貳月；又施用第一級毒品，處有期徒刑柒月；
又施用第二級毒品，處有期徒刑月。應執行有期徒刑壹年貳月
，扣案之第一級毒品海洛因貳小包（含袋重零點伍伍公克）沒收
銷燬之。
    事  實
一、乙○○前於民國95年間，因施用毒品案件，經臺灣宜蘭地方
    法院以95年度毒聲字第22號裁定送勒戒處所觀察、勒戒後，
    認有繼續施用毒品傾向，另經該院以96年度毒聲字第84號裁
    定送戒治處所強制戒治後，並於97年1月16日停止戒治處分
    執行完畢出監。
二、詎乙○○於上開強制戒治執行完畢後5年內，仍未戒除毒癮
    ，竟分別基於施用第一級毒品海洛因及第二級毒品甲基安非
    他命（起訴書誤載為安非他命，下同）之犯意，先後為下列
    施用第一級毒品海洛因及第二級毒品甲基安非他命之犯行：
  (一)乙○○於97年3月11日中午12時30分許，在台南縣永康市○
    ○路某加油站公共廁所內，以注射針筒注射之方式，施用海
    洛因一次；其復於97年3月11日前1、2日之某日，在臺南縣
    永康市○○路190巷1弄2號住處，用吸食器加熱吸取煙霧方
    式施用甲基安非他命一次。嗣於同年3月11日下午6時30分許
    ，乙○○騎乘機車在台南縣永康市○○路○段與公園路口處
    停等紅綠燈時，適遇臺南市警察局第二分局員警在該處臨檢
    ，乙○○遂於本件犯行未被犯罪偵查機關發覺前，主動從左
    後褲袋內拿出第一級毒品海洛因2小包（含袋重0.55公克）
    交付予警方，而就上開施用海洛因、甲基安非他命之犯行自
    行向警方自首，並於同日下午7時55分許接受採尿送驗，檢
    驗結果呈現嗎啡陽性、可待因陽性及安非他命陽性、甲基安
    非他命陽性反應而知悉上情，並扣得海洛因2小包（含袋重
    0.55公克）。
  (二)乙○○於同年8月6日晚上8時許，在上開住處廁所內，以針
    筒加入海洛因注射靜脈方式，施用海洛因一次；其復於同年
    8月9日前1、2日之某日，在上開住處，用吸食器加熱吸取煙
    霧方式施用甲基安非他命一次。嗣乙○○另涉犯竊盜、恐嚇
    取財案件，為臺南市警察局第一分局員警於同年8月9日下午
    5時50分許，在臺南縣仁德鄉○○○路216號前實施搜索時，
    在乙○○所騎乘之車號QEQ-926號輕型機車上，發現插有不
    詳姓名人士所有之注射針筒1支（未扣案），經警於同日晚
    上10時10分許取得乙○○同意採擷其尿液送驗，檢驗結果呈
    現嗎啡陽性及甲基安非他命陽性、安非他命陰性〔惟安非他
    命檢出濃度為105ng/ml，已超過該公司確認檢驗最低可定量
    濃度（LOQ）40ng/ml〕反應而知悉上情。
三、案經臺南市警察局第一分局、第二分局分別報告臺灣臺南地
    方法院檢察署檢察官偵查起訴。
    理  由
壹、程序事項：
  一訊之被告乙○○對於起訴之犯罪事實均坦承不諱，並當庭表
    示認罪，而經本院裁定以簡式審判程序加以審理，則依據刑
    事訴訟法第273條之2、同法第159條第2項之規定，不適用傳
    聞法則有關限制證據能力之相關規定，合先敘明。
  二按觀察、勒戒或強制戒治執行完畢後，5年內再犯毒品危害
    防制條例第10條之罪者，檢察官應依法追訴，同條例第23條
    第2項定有明文。查被告有如犯罪事實欄二之前科紀錄，其
    於97年1月16日停止戒治執行完畢出監，有臺灣高等法院被
    告前案紀錄表一份在卷為憑。被告於強制戒治執行完畢後5
    年內再犯毒品危害防制條例之罪，即應依法追訴、審理。
貳、實體事項：
  一訊據被告乙○○就上開施用第一級毒品、第二級毒品之事實
    業已於警詢、偵查及本院審理時均坦承不諱，並有詮昕科技
    股份有限公司97年3月27日、97年8月18日檢驗報告二紙在卷
    為憑。
  二被告所犯上開施用海洛因犯行部分：
    (一)按服用海洛因後24小時內約有服用量之80排泄於尿液中，
      其於尿液中排出之最長時限，受施用劑量、施用方式、個
      人體質及其代謝情況等因素影響，因個案而異，一般可檢
      出之最長時限為海洛因服用後2至4天，業經行政院衛生署
      管制藥品管理局於91年9月23日以管檢字第109652號函述
      明此旨綦詳。
    (二)經查，被告經警於97年3月11日下午7時55分許採尿送驗，
      呈可待因陽性、嗎啡陽性，此有詮昕科技大學股份有限公
      司於97年3月27日檢驗報告一紙在卷可稽，此外，尚有扣
      案之海洛因2小包，經送高雄市立凱旋醫院以化學呈色法
      及氣相層析質譜儀分析法檢驗，檢驗結果呈現海洛因陽性
      反應，有該院97年4月21日濫用藥物成品檢驗鑑定書一紙
      在卷可參（見偵查卷97年度毒偵字第768號卷頁25），核
      與被告之自白相符，足認其自白出於真實，應可採為認定
      事實之基礎；又被告經警於97年8月9日晚上10時10分許採
      尿送驗，呈嗎啡陽性反應，此有詮昕科技大學股份有限公
      司於97年8月18日檢驗報告一紙在卷可稽，核與被告之自
      白相符，足認其自白出於真實，應可採為認定事實之基礎
      。
  三被告所犯上開施用甲基安非他命犯行部分：
    (一)又按，甲基安非他命經服用後約有70%排泄於尿液中，其
      於尿液中排出之最長時限，受施用劑量、施用方式、個人
      體質及其代謝情況等因素影響，因個案而異，一般可檢出
      之最長時限為甲基安他命1至5天，業經行政院衛生署管制
      藥品管理局91年10月3日管檢字第110436號函述明綦詳。
      再按，尿液檢出安非他命濃度349ng/ml、甲基安非他命濃
      度464ng/ml，該等成分均超過該機構之最低可定量濃度值
      （安非他命90ng/ml，甲基安非他命90ng/ml），可確認該
      尿液含有甲基安非他命及其代謝物安非他命成分，故可知
      被告曾使用甲基安非他命或可代謝甲基安非他命之藥物。
      至於該確認報告判定該尿液之檢驗為陰性反應，係依據行
      政院衛生署公布之「濫用藥物尿液檢驗作業準則」第18條
      確認檢驗之閾值規定。惟該準則第20條規定，司法案件之
      濫用藥物尿液，必要時得採用最低可定量濃度為閾值，不
      受第15條、第18條規定限制，業經行政院衛生署管制藥品
      管理局93年7月20日管檢字第0930006616號函述明此旨稽
      詳。是依上開說明可知，甲基安非他命經服用後最長檢出
      時限為5天，且尿液檢出安非他命及甲基安非他命雖經檢
      驗機關判定為陰性反應，惟如超過該檢驗機關之最低可定
      量濃度，仍可確認被告曾使用甲基安非他命或可代謝成甲
      基安非他命之藥物。
    (二)經查，被告經警於97年3月11日下午7時55分許採尿送驗，
      呈安非他命陽性、甲基安非他命陽性反應，此有詮昕科技
      大學股份有限公司於97年3月27日檢驗報告一紙在卷可稽
      ，依上開說明可知，即可確認被告曾使用甲基安非他命，
      故核與被告之自白相符，足認其自白出於真實，應可採為
      認定事實之基礎；又被告經警於97年8月9日下午10時10分
      許採尿送驗，呈安非他命陽性、甲基安非他命陰性反應〔
      惟安非他命檢出濃度為105ng/ml，已超過該公司確認檢驗
      最低可定量濃度（LOQ）40ng/ml〕，此有詮昕科技大學股
      份有限公司於97年8月18日檢驗報告一紙在卷可稽，是被
      告之尿液雖經檢驗機關即詮昕科技股份有限公司判定為安
      非他命陰性及甲基安非他命陽性反應，惟安非他命檢出濃
      度仍超過該公司之檢驗最低可定量濃度，依上開說明可知
      ，仍可確認被告曾使用甲基安非他命，故核與被告之自白
      相符，足認其自白出於真實，應可採為認定事實之基礎。
  四綜上所述，本案事證明確，被告之上開犯行均堪以認定，應
    依法論科。
參、論罪科刑：
  一核被告所為，分別係犯毒品危害防制條例第10條第1項之施
    用第一級毒品罪、同條例第10條第2項之施用第二級毒品罪
    。又被告分別持有第一級毒品海洛因及第二級毒品甲基安非
    他命並進而施用，其持有之低度行為應為施用之高度行為所
    吸收，不另論罪。又被告所犯施用第一級毒品罪二罪、施用
    第二級毒品罪二罪間，四次行為犯意個別，行為互殊，應分
    論併罰。
  二被告就上開犯罪事實欄二(一)之二次犯行部分，其於犯罪後在
    未被有偵查權之公務員或機關發覺前，即主動向臺南市警察
    局第二分局員警表示犯罪事實，並接受裁判，有警詢筆錄在
    卷可參，被告行為合乎自首之要件，就該二次犯行，爰依刑
    法第62條前段之規定，分別減輕其刑。
  三茲審酌被告前曾因施用毒品經送強制戒治處分執行完畢後，
    猶仍不思戒絕毒癮、革除惡習，顯未能深切悔改並記取教訓
    ，惟念及被告施用毒品之犯行，在本質上乃屬自我戕害身心
    健康之行為，以及被告犯後尚知坦承犯行，態度良好等一切
    情狀，爰分別量處如主文所示之宣告刑，並定其應執行之刑
    ，以資懲戒。
  四沒收：
    按查獲之海洛因係第一級毒品，不問屬於犯人與否，均應沒
    收銷燬之，此毒品危害防制條例第2條第2項第1款、第18條
    第1項前段分別定有明文。查本件扣案之海洛因2小包（含袋
    重0.55公克），檢驗結果呈現海洛因陽性反應，業如上述，
    故本件扣案之海洛因2小包（含袋重0.55公克），應依前揭
    之規定於97年3月11日施用海洛因犯行之項下宣告沒收併銷
    燬之。至於起訴書所載警方於97年8月9日，在被告所騎乘之
    輕型機車上發現插有注射針筒1支（未扣案），惟該注射針
    筒業經被告否認為其所有，且檢察官亦未提出積極證據足以
    證明為被告所有供犯本件犯罪所用之物，是該未扣案之注射
    針筒1支爰不予沒收之諭知，附此敘明。
據上論斷，應依刑事訴訟法第273條之1第1項、第299條第1項前
段，毒品危害防制條例第10條第1項、第2項、第18條第1項前段
，刑法第11條、第51條第5款、第62條前段，判決如主文。
本案經檢察官甲○○到庭執行職務。
中    華    民    國    97    年    12    月    16   日
                  刑事第二庭    法  官  黃瑪玲
以上正本證明與原本無異。
如不服本判決，應於本判決送達後10日內，向本院提出上訴書狀
，並應敘述具體理由。如未敘述上訴理由者，應於上訴期間屆滿
後20日內向本院補提理由書狀（均須按他造當事人之人數附繕本
）「切勿逕送上級法院」。
                                書記官  黃玉秀
中    華    民    國    97    年    12    月    16   日
附錄法條
毒品危害防制條例第10條
施用第一級毒品者，處 6 月以上 5 年以下有期徒刑。
施用第二級毒品者，處 3 年以下有期徒刑。


司法院資訊處製作；財團法人民間司法改革基金會備份。
